Inventaris van archiefbescheiden betreffende het Nieuw Burgerlijk Wetboek van het ministerie van Justitie, (1919) 1947-2005
Nationaal Archief, Den Haag
Ministerie van Justitie, Nieuw Burgerlijk Wetboek
Justitie / NBW
1919-2005
merendeel 1947-2005
J7
55.00 meter; 2321 inventarisnummers.
Normale geschreven, getypte en gedrukte documenten. Geen bijzondere handschriften.
Nationaal Archief, Den Haag
Staatscommissie voor de Nederlandse Burgerlijke Wetgeving
Ministerie van Justitie, Directie Wetgeving
Het archief bevat stukken betreffende de samenstelling en wijzigingen van het Nieuw Burgerlijk Wetboek. De depots De Meijere, Staatscommissie NBW, regeringscommissaris Schadee en het archief Fokkema zijn als gedeponeerde archieven bij het archiefblok NBW opgenomen en vormen een onderdeel van de onderhavige inventaris.
Archiefvorming
Geschiedenis van de archiefvormer
Het NBW is een dynamische wet die sinds de invoering van de verschillende boeken al vele malen is aangepast. Om deze dynamiek te stroomlijnen heeft het ministerie van Justitie steeds gebruik gemaakt van adviescommissies. De voornaamste van deze commissies was de Staatscommissie voor de Nederlandse Burgerlijke Wetgeving die op 13 september 1919 werd ingesteld. Bij Koninklijk Besluit (KB) van 25 april 1947 kreeg prof. mr. E.M. Meijers de officiële opdracht om een Nieuw Burgerlijk Wetboek te ontwerpen. Het oude stamde uit 1838 en was ondanks tussentijdse wijzigingen verouderd. In 1954 diende Meijers het ontwerp in voor de eerste vier boeken, vergezeld van een uitgebreide toelichting. Na Meijers' dood werd zijn werk voortgezet door J. Drion (1954-1962), F.J. de Jong (1954-1962), J. Eggens (1954-1958), en G. de Grooth (1958-1962). Voor elk boek kreeg een jurist de opdracht van de regering om een voorontwerp te maken. De voorontwerpen werden gepubliceerd in de z.g. “Groene Boeken” zodat vanuit brede kring op- en aanmerkingen konden worden gemaakt. Het voorontwerp werd op het ministerie van Justitie becommentarieerd en in overleg met de voorontwerpers bewerkt tot regeringsontwerp. Voor de behandeling in de Eerste en Tweede Kamer werd een regeringscommissaris benoemd. Vaak was dat de voorontwerper. Memories van antwoord, gewijzigde ontwerpen en nota’s van wijzigingen werden in samenwerking met de regeringscommissaris door de ambtenaren opgesteld. Professor mr. H. Schadee werd in 1962 aangewezen voor de bewerking van de onderdelen m.b.t. het zeerecht, Boek 8. Bij KB van 23 april 1976 werd hij aangewezen als regeringscommissaris voor het wetsontwerp tot invoering van boek 8. Deze aanwijzing werd bij KB van 18 november 1988 beëindigd. Andere regeringscommissarissen waren J.H. Beekhuis die vanaf 1964 werkte aan Boek 5 en K.Wiersma die in de periode 1964-1969 aan Boek 4 werkte. T.J. Dorhout Mees heeft een belangrijke bijdrage geleverd aan het voorontwerp van Boek 7.17.
Het NBW bevat de volgende boeken:
1. Personen- en familierecht
2. Rechtspersonen
3. Vermogensrecht in het algemeen
4. Erfrecht
5. Zakelijke rechten
6. Algemeen gedeelte van het verbintenissenrecht
7. Bijzondere overeenkomsten
7A. Bijzondere overeenkomsten vervolg
8. Verkeersmiddelen en vervoer
De volgorde van de invoering van het NBW is als volgt. In 1970 werd Boek 1 ingevoerd. In 1976 Boek 2, in 1991 Boek 8, Boek 3, 5 en 6 en een deel van Boek 7 per 1 januari 1992. In 2001 volgde nog Boek 4.
Geschiedenis van het archiefbeheer
Het archief stond bij het ministerie van Justitie aan de Schedeldoekshaven. Het archief viel onder de Directie Wetgeving. Het te bewerken bestand had een omvang van 75 meter. De periode waarover het archief zich uitstrekt, beslaat de jaren (1919) 1947-2005. Door Justitie was een deel van het archief (36 m) al bewerkt. Hiervan was een klassieke inventaris gemaakt, die in deze toegang is geïntegreerd.
De verwerving van het archief
Het archief is in 2008 door Ministerie van Justitie overgebracht naar het Nationaal Archief, krachtens artikel 23 van de Archiefwet 1995
De verwerving van het archief
Overbrenging van een overheidsarchief
Inhoud en structuur van het archief
01.01.02; 2.09
Inhoud
Het archief bevat stukken betreffende de samenstelling en wijzigingen van het Nieuw Burgerlijk Wetboek. Het gedeelte van het archief dat nog niet bewerkt was, bestond uit diverse onderwerpen. Het betrof zaken als notulen, nota’s, EEG adviezen, rapporten, schriftjes met aantekeningen van de heer Drion, enzovoorts. Het meeste had betrekking op de samenstelling en wijziging van de diverse boeken van het NBW. Het archief van de Staatscommissie tot wegneming van onjuistheden en aanvulling van leemten in de Nederlandsche Burgerlijke Wetgeving bestond slechts uit notulen. Vanaf 1948 werd deze de Staatscommissie inzake herziening van de Nederlandse Burgerlijke Wetgeving genoemd. De depots De Meijere, Staatscommissie NBW, regeringscommissaris Schadee en het archief Fokkema werden als gedeponeerde archieven bij het archiefblok NBW opgenomen.
Selectie en vernietiging
De selectie vond plaats op basis van de selectielijst: Kwaliteit Nederlandse Wetgeving, Staatscourant, 14-2-2007/32. Bij het archief van prof. mr. H. Schadee behoorden 25 kartonnen dozen waarin de cartotheek van hem was opgeslagen. Deze cartotheek bestaat uit kaartjes waarop aantekeningen van de heer Schadee staan. Justitie gaf aan dat deze cartotheek cultureel-historisch interessant materiaal bevat. Daarom is deze, hoewel vernietigbaar, bewaard gebleven. Uit het archief is uiteindelijk niets vernietigd. Tijdens de selectie was de reeds door het ministerie van Justitie opgestelde inventaris (de zogenaamde Tuinstra-inventaris) leidend. Deze inventaris wijkt inhoudelijk op een aantal punten af met de methode van beschrijven die door Project Wegwerken Archief Achterstanden werd gehanteerd. Nadat alle bescheiden in onderhavige inventaris waren beschreven werd door Project Wegwerken Archief Achterstanden geconstateerd dat niet alle dossiers ook fysiek aanwezig waren. Navraag bij de beleidsafdelingen van Justitie leverde niet op. Doordat dossiers ontbreken waren hiaten ontstaan ten opzichte van de oorspronkelijke Justitie inventaris. In overleg met het ministerie van Justitie is toen besloten de beschrijvingen van de bescheiden die niet fysiek aanwezig waren uit de inventaris te verwijderen.
Aanvullingen
Er worden geen aanvullingen verwacht op dit archief
Ordening van het archief
Het archief is geordend volgens het algemeen geldende principe dat stelt dat algemene stukken betreffende de organisatie van de archiefvormer eerst aan de orde komen. Hierop volgt de uitvoering van taken, namelijk het voorbereiden, wijzigen en mede tot stand laten komen van een Nieuw Burgerlijk Wetboek. De gedeponeerde archieven van voorontwerpers, regeringscommissarissen en assistenten zijn hieraan toegevoegd, zodat hun rol in de totstandkoming van het NBW duidelijk wordt.
Aanwijzingen voor de gebruiker
Openbaarheidsbeperkingen
Volledig openbaar.
Materiële beperkingen
Aanvraaginstructie
Openbare archiefstukken kunnen online worden aangevraagd en gereserveerd. U kunt dit ook via de terminals in de studiezaal van het Nationaal Archief doen. Om te kunnen reserveren dient u de volgende stappen te volgen:
U maakt een profiel aan op www.gahetna.nl, en logt vervolgens in
Via de archiefinventaris (alleen de beschrijvingen met rode nummers) selecteert u het gewenste archiefstuk door op de knop 'Reserveren' te klikken
In het volgende scherm geeft u aan op welke dag u het archiefstuk wilt inzien
Indien u zich bevindt in de studiezaal en een tafelnummer heeft ontvangen kunt u dit nummer vermelden. Als u geen tafelnummer heeft kunt u tafelnummer 777 laten staan
Vervolgens bevestigt u uw reservering door deze te versturen.
Verwant materiaal
Beschikbaarheid van kopieën
Beschrijving van de series en archiefbestanddelen
- Archief van de stafafdeling Nieuw Burgerlijk wetboek 1947-1994, 1.
  - Stukken betreffende de organisatie van het wetgevingsproces en de zaken daar om heen., 1.1.
    - Stukken betreffende de werkzaamheden aan, en het ontwerp-werkprogramma voor het hele NBW, 1961-1963; 1; 1 omslag
    - Organisatie algemeen, 1.1.01.
      - Stukken betreffende de aanschaf van buitenlandse literatuur ten behoeve van prof.mr. E.M. Meijers, 1947-1952; 2; 1 omslag
      - Ingekomen en minuten van uitgaande stukken betreffende algemene verzoeken om informatie en documentatie op het gebied van het burgerlijk recht, 1954-1976; 3; 1 omslag
        Met Franse en Engelse tekst
      - Nota's van mr. O.W. van Ewijk, hoofd Stafafdeling NBW, aan de minister en de secretaris-generaal, 1962-1969; 4; 1 pak
      - Minuut van brief van 24 september 1963 van de minister aan de Stafafdeling Wetgeving betreffende de toekomstige organisatie van het werk aan het NBW, met nota van mr. O.W. van Ewijk betreffende de werkverdeling en een tijdschema, 5; 1 omslag
      - Nota's en uitgaande stukken van, en enkele ingekomen stukken bij mr. O.W. van Ewijk, 1963-1969; 6-8; 3 pakken
        - 1963-1965, 6; 1 pak
        - 1966-1967, 7; 1 pak
        - 1968-1969, 8; 1 pak
      - Stukken betreffende huishoudelijke aangelegenheden van de Stafafdeling NBW, zoals huisvesting, organisatie van borrels, viering van ambtsjubilea en aanschaf van boeken, 1966, 1977-1989; 9; 1 omslag
      - Doorslagen van nota's en uitgaande stukken van, en enkele ingekomen stukken bij mr. M. Scheltema, medewerker en tijdelijk hoofd van de Stafafdeling NBW en algemeen secretaris van de Staatscommissie Burgelijke Wetgeving, 1967-1973; 10-13; 1 omslag en 3 pakken
        Op alfabetische volgorde van geadresseerde
        - 1967-1969, 10; 1 pak
        - 1970-1971 juli, 11; 1 pak
        - 1971 augustus - 1972 juli, 12; 1 pak
        - 1972 augustus -1973, 13; 1 omslag
      - Uitgaande stukken van de hand van mr. drs. B.C. de Die, gericht aan verschillende personen en instanties, 1973-1991; 14; 1 pak
      - Uitgaande stukken van de hand van mr. P. Neleman, gericht aan verschillende personen en instanties, 1976-1982; 15; 1 omslag
      - Minuten van uitgaande brieven van mr. N.M. van der Horst inzake verzoeken om informatie en medewerking, uitnodigingen en dankzeggingen uit de jaren 1983-1991, en een minuut van een uitgaande brief van mr. I.M. Nathan uit 1978 over een zoekgeraakte brief, 1978-1991; 17; 1 omslag
        Met Duitse en Engelse teksten
      - Brieven verstuurd en ontvangen door mr. R.S. Meijer, 1980-1984; 18; 1 omslag
        Met Engelse teksten
      - Brieven verstuurd en ontvangen door mr. M. Reinsma, met literatuur en een rapport over het nieuw overgangsrecht, 1984-1992; 19; 1 omslag
      - Uitgaande stukken van de hand van mr. J. de Boer, gericht aan verschillende personen en instanties, 1985-1992; 20; 1 pak
      - Overzicht van internationale wetgevingsprojecten waar de stafafdeling NBW aan mee werkte, 1986; 21; 1 stuk
    - Opdracht aan prof. mr. E.M. Meijers (Depot 22), 1.1.02.
      - Afschriften van brieven van prof. mr. E.M. Meijers aan collega's in Zuid-Afrika betreffende eventuele samenwerking op wetgevingsgebied, manuscript en doorslagen, 1947; 22; 1 omslag
      - Brieven van de Vereniging Handelsrecht, Hoofdgroep Verzekering en de Universiteit van Amsterdam, ontvangen door prof. mr. E.M. Meijers, betreffende hun bereidverklaring hem van advies te dienen bij de voorbereiding van het ontwerp voor het Nieuw Burgerlijk Wetboek, 1947; 23; 1 omslag
      - Brieven van het ministerie van Justitie ontvangen door prof. mr. E.M. Meijers, betreffende diens opdracht tot het ontwerpen van een Nieuw Burgerlijk Wetboek, expedities met afschriften van het aanstellingsbesluit, 1947; 24; 1 omslag
      - Brieven van diverse personen en instellingen uit de juridische wereld betreffende hun bereidverklaring om prof. mr. Meijers van advies te dienen bij de voorbereiding van het ontwerp voor een Nieuw Burgerlijk Wetboek, conform verzoek in een circulaire, 1947, met de minuut van de circulaire, 10 mei 1947, 25; 1 omslag
        Met Duitse tekst
      - Brieven van verschillende deskundigen betreffende onroerende zaken, erfpacht en zakelijk recht in antwoord op vragen van prof. mr. Meijers over de behoefte tot aanpassing van het Burgerlijk Wetboek naar aanleiding van de opdracht tot het ontwerpen van een Nieuw Burgerlijk Wetboek, alsmede kopieën van het KB van 14 mei 1947, 1947-1948; 26; 1 omslag
      - Notities van allerlei deskundigen aangaande zakelijke rechten, onroerend goed en hypotheken, alsmede algemene voorwaarden voor de uitgifte van erfpacht, opgesteld naar aanleiding van het advies aan prof. mr. E.M. Meijers voor het ontwerpen van een Nieuw Burgerlijk Wetboek, 1947-1948; 27; 1 omslag
      - Nota’s opgesteld naar aanleiding van de opdracht voor een Nieuw Burgerlijk Wetboek en het eerste voorontwerp van prof. mr. E.M. Meijers inzake bewind en reacties op de uitgave ‘Vermogensbeheer onder trustverband door H.S. van der Werff‘, met krantenknipsels als bijlagen, 1947-1949; 28; 1 pak
      - Nota’ s met adviezen over volmacht, onroerend goed, vruchtgebruik en bewind opgesteld in antwoord op vragen van prof. mr. E.M. Meijers met betrekking tot de opdracht om een Nieuw Burgerlijk Wetboek samen te stellen, 1948; 29; 1 omslag
    - Voortgang, 1.1.03.
    - Voortgang en planning, 1.1.04.
      - Interne nota's betreffende het tempo van de invoering van verschillende delen van het NBW, 1960,1961, 1975-1976; 30; 1 omslag
      - Nota's van mr. O.W. van Ewijk aan de minister betreffende de voortgang en de verdeling van de werkzaamheden aan het NBW in zijn geheel en de boeken 1, 2, 7 en 8 in het bijzonder, 1963-1969; 31; 1 omslag
      - Stukken betreffende de organisatie en de voortgang van het werk aan het NBW, 1963, 1965, 1969, 1971, 1974; 32; 1 omslag
      - Verslag van een bespreking met de Vaste Commissie voor Justitie van de Tweede Kamer over de voortgang, met bijlagen, 1964; 33; 1 omslag
      - Stukken betreffende de stand van zaken en de planning van de werkzaamheden aan het NBW, 1967-1991; 34; 1 pak
      - Afschrift van een brief van de minister van Justitie inzake een uitnodiging aan de regeringscommissarissen voor een gezamenlijke bespreking over de bijgevoegde nota voor de minister over het algemene beleid ten aanzien van het NBW, 1971; 35; 1 omslag
      - Ingekomen en minuten van uitgaande stukken van en naar de Eerste en Tweede Kamer betreffende het te volgen tijdschema bij de behandeling van de Invoeringswet Boeken 3, 5 en 6, 1984; 36; 1 omslag
      - Conceptverslag van het Mondeling Overleg van 11 maart 1987 tussen de Minister en de Vaste Commissie voor Justitie betreffende de voortgang van de invoering van Boeken 3, 5 en 6, met bijlagen, 37; 1 omslag
      - Brief aan de Tweede Kamer betreffende de programmering van de invoering van Boek 4 en Boek 7, na invoering van de Boeken 3, 5 en 6, minuut met bijlagen, 1988; 38; 1 omslag
    - Vraagstukken rond de invoering en operatie Stofkam, 1.1.05.
      - Brief en nota van minister Korthals Altes aan de Tweede Kamer in antwoord op de vraag of hij de lijn van zijn voorganger betreffende de invoeringstermijn zal voortzetten, 1982-1983; 39; 1 omslag
      - Nota van mr. drs. B.C. de Die en nota's van mr. R.M. Meijer aan minister Korthals Altes met argumenten om de geplande invoering van het NBW niet uit te stellen, 1982-1983; 40; 1 omslag
      - Brief van prof. mr. W.C.L. van der Grinten betreffende de wenselijkheid van een tijdspanne van één tot anderhalf jaar tussen de vaststelling en inwerkingtreding van het NBW, 1983; 41; 1 stuk
      - Nota Voortgang Invoeringswet Boeken 3- 6 NBW, opgesteld naar aanleiding van het mondeling overleg van de Vaste Kamercommissie met de minister op 4 mei 1983 (Rijksbegroting 1983, w.o. 17 600, Hoofdstuk VI, Departement van Justitie, stuk nr. 39), met concepten, 42; 1 omslag
      - Nota's betreffende het rapport "Lastenverzwaring ten gevolge van NBW" van de verzekeraars, 1983; 43; 1 omslag
      - Interne nota's ter voorbereiding van een lijst van wijzigingen tot stand gekomen door de voorstellen van de minister bij het Mondeling Overleg op 4 mei 1983 betreffende de afslanking en gedeeltelijke opschorting van de Invoeringswet, 44; 1 omslag
      - Ingekomen en minuten van uitgaande stukken van en naar de Koninklijke Notariële Beroepsorganisatie, de Nederlandse Vereniging voor Rechtspraak, de Orde van Advocaten, de Consumentenbond en het Nederlands Genootschap voor Bedrijfsjuristen betreffende overleg over de invoering van de Boeken 3-6, 1983; 45; 1 omslag
      - Nota van regeringscommissaris mr. W. Snijders voor de Tweede Kamer betreffende de Invoeringswet Boeken 3 - 6, de nog te verwachten wijzigingen, en de wijze van indiening daarvan, met bijlage, 1983; 46; 1 omslag
      - Stukken betreffende overleg met de juridische beroepsgroepen ter voorbereiding van het mondeling overleg van de Vaste Kamercommissie met de minister op 4 mei 1983 over afslanking en gedeeltelijke opschorting van de Invoeringswet, met bijlagen, 47; 1 omslag
      - Brieven van mr. W. Snijders aan prof. mr. G.E. Langemeijer en prof. mr. T.J. Dorhout Mees in antwoord op bezorgde brieven betreffende de problematiek rond de invoeringswetgeving, fotokopieën, 1983; 48; 1 omslag
      - Stukken betreffende het overleg over het te hanteren tijdschema bij de behandeling van de Invoeringswet in de Tweede Kamer, 1983-1984; 49; 1 omslag
      - Brief van mr. N.M. van der Horst over het tijdschema van de verdere behandeling van de verschillende gedeelten van de Invoeringswet Boeken 3, 5 en 6, 1984; 50; 1 omslag
      - Brieven van hoogleraren en rechters aan de minister betreffende mogelijke gevolgen van eventueel uitstel van invoering van het NBW, met fotokopieën uit tijdschriftartikelen over het zelfde onderwerp, 1984; 51; 1 omslag
      - Interne nota van mr. W. Snijders betreffende een brief van de Nederlandse Vereniging voor Rechtspraak, naar aanleiding van de Nota Voortgang NBW van 29 september 1983, met fotokopie van de brief, 1984; 52; 1 omslag
      - Nota's aan de minister ter voorbereiding op de Uitgebreide Commissie-vergadering (van de Vaste Commissie voor Justitie van de Tweede Kamer) van 4 april 1984 waarin de Nota Voortgang NBW zal worden besproken, met aantekeningen van minister F. Korthals Altes en bijlagen, 53; 1 pak
      - Stenogram van de Uitgebreide Commissie-vergadering (van de Vaste Commissie voor Justitie van de Tweede Kamer) van 4 april 1984 waarin de Nota Voortgang NBW werd besproken, met bijlagen, 54; 1 omslag
      - Brief aan de Commissie ter advisering omtrent de voortzetting van de invoering van de Boeken 3, 5 en 6 betreffende de toezending van de Handelingen van de Tweede Kamer met betrekking tot de behandeling van de Justitiebegroting waarbij ook het werk van de Commissie aan de orde kwam, 1986; 55; 1 omslag
      - Ingekomen en minuten van uitgaande stukken van en naar de Koninklijke Notariële Beroepsorganisatie betreffende de deelname van de Broederschap aan de "Commissie van Wijzen" ter advisering over de voortzetting van de invoering van het NBW, 1986; 56; 1 omslag
      - Nota's betreffende de installatie van de Commissie ter advisering omtrent de voorzetting van de invoering van de Boeken 3, 5 en 6 NBW ("Commissie van Wijzen"), de behandeling van haar rapport, en de uitvoering van haar adviezen, met exemplaar van het rapport en kopieën uit tijdschriftartikelen betreffende het rapport, 1986-1987; 57; 1 omslag
      - Rapport en aanbeveling van de Commissie ter Advisering omtrent de invoering van de Boeken 3, 5 en 6 ("Commissie van Wijzen") betreffende de voorzetting van de invoering, met bijlagen, 1987; 58; 1 omslag
      - Brief aan de Tweede Kamer met commentaar op het rapport van de hoogleraren Luijten, Stein en Van Dunné, 'Kosten en tekortkomingen van het NBW’, met rapport en aanvulling als bijlagen, 1989; 59; 1 omslag
      - Nota aan de minister betreffende nog bestaande en reeds overwonnen knelpunten voor de invoering, 1989; 60; 1 omslag
      - Nota's betreffende de te verwachten nieuwe procedures in verband met de invoering van het NBW, die al of niet de werklast van de rechters zouden kunnen vergroten, 1989-1990; 61; 1 omslag
      - Stukken betreffende de bezwaren van de 'Actiegroep- Van Dunné' tegen het NBW, vooral vanwege te verwachten extra werklast voor de rechterlijke macht, 1989-1990; 62; 1 omslag
      - Nota aan de Directeur-Generaal Wetgeving van het ministerie van Justitie met commentaar op de in Tilburg ten behoeve van de minister opgestelde 'Notitie inzake knelpunten NBW', 1990; 63; 1 omslag
      - Organisatie van cursussen NBW ter bevordering van een soepele invoering, 1.1.05.1.
        - Notities van mr. W. Snijders ter voorbereiding van een cursus georganiseerd door de Stichting Studiecentrum Rechtspleging, betreffende de opbouw van het NBW, 1973; 64; 1 stuk
        - Stukken gebruikt bij de voorbereiding van een cursus Nieuw Burgerlijk Wetboek door de Stichting Studiecentrum Rechtspleging (SSR), met cursusmateriaal uit 1982, 1976-1984; 65; 1 pak
        - Nota's en correspondentie met diverse juridische beroepsgroepen en faculteiten, betreffende de voorbereiding van landelijke postacademische cursussen voor juristen, ter begeleiding van de invoering van het NBW, 1980-1981; 66; 1 pak
        - Stukken ter voorbereiding van introductiecursussen Nieuw Burgerlijk Wetboek van de Stichting Studiecentrum Rechtspleging, 1980-1982; 67; 1 omslag
        - Stukken betreffende introductiecursussen NBW van de Stichting Studiecentrum Rechtspleging voor rechters, raio's en het openbaar ministerie, 1980-1984; 68; 1 pak
        - Stukken ter voorbereiding van een cursus Nieuw Burgerlijk Wetboek door de Stichting Postacademisch Onderwijs (PAO), 1980-1985; 69; 1 omslag
        - Briefwisseling met de Orde van Advocaten betreffende begeleiding van de invoeringsoperatie in de vorm van cursussen en en literatuurplanning, 1981; 70; 1 omslag
        - Brieven aan de docenten van de PAO-cursus Nieuw Vermogensrecht (Boeken 3,5 en 6) betreffende inhoud en organisatie van de docententrainingen, met cursusmateriaal en lijsten van deelnemende docenten, 1981-1983; 71; 1 pak
        - Nota's en correspondentie betreffende de organisatie en financiering van de cursus Nieuw Vermogensrecht van de Stichting Postacademisch Onderwijs (PAO), 1982-1986; 72-75; 3 omslagen en 1 pak
          - 1982, 72; 1 omslag
          - 1983, 73; 1 pak
          - 1984, 74; 1 omslag
          - 1985-1986, 75; 1 omslag
        - Ingekomen en minuten van uitgaande stukken betreffende de financiering van de cursusssen die werden verzorgd door het PAO-centrum Nieuw BW te Utrecht om de invoering van het NBW soepel te laten verlopen, 1983-1986; 76; 1 omslag
        - Stukken betreffende de organisatie van een interne NBW-cursus voor wetgevingsjuristen, 1990; 77; 1 omslag
    - Personeel en externe medewerkers, 1.1.06.
      - Afschrift van een KB waarbij prof. mr. H. Schadee benoemd wordt tot lid van de Staatscommissie inzake de herziening van de Nederlandse Burgerlijke Wetgeving, 1947; 78; 1 stuk
      - Stukken betreffende de aanstelling van de voorontwerpers, alsmede het voeren van overleg met het ministerie van Justitie met betrekking tot de werkzaamheden en het honorarium van de voorontwerpers, 1951-1969; 79; 1 omslag
      - Brief van C.A. de Meijere waarin hij bedankt voor een functie in de ambtelijke voorbereiding van het NBW, 1953; 80; 1 stuk
      - Brieven aan de Eerste Kamer der Staten-Generaal, de Raad van State en de Algemene Rekenkamer betreffende het overlijden van prof. mr. E.M. Meijers, 1954; 81; 1 omslag
      - Ingekomen en minuten van uitgaande stukken van en naar diverse betrokken juristen betreffende hun werkzaamheden aan de voorontwerpen van de verschillende titels van Boek 7, 1954-1966; 82; 1 omslag
      - Stukken betreffende de aanstelling van prof. mr. T.J. Dorhout Mees als voorontwerper van de titel Koop (7.1) en daarmee in samenhang als lid van de Benelux-commissie tot eenmaking van het recht, 1957-1961; 83; 1 omslag